臺灣高等法院臺南分院刑事判決
                                    110年度上易字第491號
上  訴  人  臺灣臺南地方檢察署檢察官
被      告  蔡辰宜



上列上訴人因被告業務侵占案件，不服臺灣臺南地方法院110年
度易字第173號中華民國110年8月12日第一審判決（起訴案號：
臺灣臺南地方檢察署109年度偵字第17071號），提起上訴，本院
判決如下：
    主  文
上訴駁回。
    事實及理由
一、刑事訴訟法第348條於110年6月18日修正施行：「上訴得對
    於判決之一部為之。對於判決之一部上訴者，其有關係之部
    分，視為亦已上訴。但有關係之部分為無罪、免訴或不受理
    者，不在此限。上訴得明示僅就判決之刑、沒收或保安處分
    一部為之。」同日修正施行之刑事訴訟法施行法第7條之13
    規定：「中華民國110年5月31日修正通過之刑事訴訟法施行
    前，已繫屬於各級法院之案件，於施行後仍適用修正前刑事
    訴訟法第348條規定；已終結或已繫屬於各級法院而未終結
    之案件，於施行後提起再審或非常上訴者，亦同。」經查：
    本案於上述規定修正施行之後110年9月28日始繫屬於本院（
    見本院卷第3頁），上訴之效力及範圍應依修正後第348條規
    定。而原審判決後，被告並未提起上訴，檢察官僅就原判決
    量刑及宣告緩刑部分提起上訴（見本院卷第9-10、53頁），
    是本件審判範圍僅及於原判決量刑及緩刑宣告部分，本案犯
    罪事實、所犯法條及論罪、沒收部分之認定，均引用第一審
    判決書所記載之事實、證據、論罪及沒收（如附件）。
二、檢察官上訴意旨略以：被告利用擔任○○生活事業股份有限公
    司（下稱○○公司）之北高督導區處經理而代收款項的機會，
    長期多次為業務侵占犯行，事後迄未與告訴人和解、賠償告
    訴人的損失，難認被告的犯後態度良好，而原審僅判處被告
    上開罪刑，量刑尚嫌過輕，告訴人為此請求檢察官提起上訴
    ，尚非顯無理由，請求撤銷原審判決，另為更適當合法的判
    決。
三、原判決就量刑部分：
　㈠審酌被告未有犯罪之前科紀錄，有臺灣高等法院被告前案紀
    錄表1份在卷可憑，素行尚佳，其不思循正途賺取所需，竟
    貪圖私利，即藉由擔任○○公司北高督導區處經理，負責代公
    司向客戶收取生活消費保險契約款項業務之機會而違犯業務
    侵占犯行，顯見其欠缺尊重他人財產權之法治觀念，並造成
    告訴人等人受有財產上之損害，所為殊無可取；惟念被告犯
    後坦承犯行，態度尚佳，並與告訴人石文鑾、鄭紫雲等調解
    成立，願分期賠償其等之損失乙節，有臺灣臺南地方法院11
    0年度南司刑移調字第158號調解筆錄1份（見原審卷第45-46
    頁）在卷可參，顯見其非無悔意，兼衡其自陳教育程度為高
    中畢業、已婚（於本院自陳現已離婚）、須扶養2名就讀高
    中之子女、目前從事清洗太陽能板工作等一切情狀，分別量
    處如原判決附表所示之刑，並定其應執行有期徒刑2年，同
    時均諭知易科罰金之折算標準。
　㈡並認被告前未曾受有期徒刑以上刑之宣告，有台灣高等法院
    被告前案紀錄表附卷可參，其因一時失慮而罹典章，惟犯後
    坦承犯行，且與告訴人石文鑾、鄭紫雲調解成立，並予允諾
    分期給付賠償金，堪信被告確有積極彌補損害之誠意，又告
    訴人石文鑾、鄭紫雲對於被告當時所為，亦均表示不願再追
    究，認其經此偵、審程序及刑之宣告之教訓，當知所警惕，
    信無再犯之虞，所宣告之刑以暫不執行為適當，併予宣告緩
    刑5年，以啟自新；另參酌被告利用職務之便而違犯本件犯
    行，顯見其法治觀念有所欠缺，為促使被告記取教訓，強化
    其法治概念，使其日後得以尊重他人財產權利，並兼顧告訴
    人石文鑾、鄭紫雲之權益，認應依刑法第74條第2項第3款、
    第8款規定，於緩刑期間課予被告履行上開調解內容之負擔
    ，及接受法治教育2場次，同時併依刑法第93條第1項第2款
    規定，諭知於緩刑期間付保護管束，俾能由觀護人予以適當
    督促，以期符合本件緩刑目的。
四、經核原判決量刑尚屬允當，宣告附條件緩刑部分亦無違誤。
    檢察官上訴意旨仍指摘原判決量刑過輕及宣告緩刑不當，惟
    按，量刑之輕重，屬事實審法院得依職權自由裁量之事項，
    苟已斟酌刑法第57條各款所列情狀，而未逾越法定刑度，不
    得遽指為違法。次按，如認行為人對於社會規範之認知並無
    重大偏離，行為控制能力亦無異常，僅因偶發、初犯或過失
    犯罪，刑罰對其效用不大，祇須為刑罰宣示之警示作用，即
    為已足，此時即非不得緩其刑之執行，並藉違反緩刑規定將
    入監執行之心理強制作用，謀求行為人自發性之改善更新。
    而行為人是否有改善之可能性或執行之必要性，固係由法院
    為綜合之審酌考量，並就審酌考量所得而為預測性之判斷，
    但當有客觀情狀顯示預測有誤時，亦非全無補救之道，法院
    仍得在一定之條件下，撤銷緩刑（參刑法第75條、第75條之
    1 ），使行為人執行其應執行之刑，以符正義。是法院是否
    宣告緩刑，有其自由裁量之職權，而基於尊重法院裁量之專
    屬性，對其裁量宜採取較低之審查密度，祇須行為人符合刑
    法第74條第1 項所定之條件，法院即得宣告緩刑，與行為人
    犯罪情節是否重大，是否坦認犯行並賠償損失，並無絕對必
    然之關聯性（最高法院104年度台上字第1748號判決意旨參
    照）。經查：原審法院所量處被告刑責，已審酌被告之素行
    、犯罪所生損害、犯罪情節、智識程度、家庭狀況、犯罪後
    態度及與告訴人石文鑾、鄭紫雲調解成立等一切情狀，於法
    定刑度內妥為裁量，並無不當或違法之情形，復與比例原則
    、平等原則、罪責相當原則相合。另宣告緩刑部分，亦依被
    告與石文鑾、鄭紫雲調解條件課予被告履行調解內容之負擔
    ，並命被告於緩刑期間接受法治教育2場次及付保護管束；
    至於被告雖未能與告訴人石文子成立調解，惟事實上被告於
    原審亦表示願意每月賠償新台幣（下同）1萬元予告訴人石
    文子，僅因為告訴人石文子表示其損失金額為225萬元，且
    已高齡80餘歲，復因○○公司願意處理對告訴人石文子賠償問
    題，始不同意與被告成立調解等情，有原審公務電話紀錄（
    見原審卷第47頁）附卷可稽，原審法官更於審判程序詢問對
    於給予被告附條件緩刑有何意見，告訴人石文鑾、鄭紫雲均
    表示同意，告訴人石文子甚至表示：「我沒有意見，判決以
    後我會跟○○公司談」，檢察官亦表示沒有意見（見原審卷第
    108頁），則原審於聽取檢察官、告訴人石文鑾、鄭紫雲、
    石文子對於附條件緩刑之意見後，諭知被告緩刑5年，並命
    被告於緩刑期間內依其與告訴人石文鑾、鄭紫雲之調解內容
    按月給付外，更命其應接受法治教育2場次及於緩刑期間付
    保護管束，所宣告之緩刑條件均合於刑法第74條第1、2項之
    規定，核無恣意濫權或逾越法律之規定，縱認被告未與告訴
    人石文子和解，亦與緩刑宣告無絕對必然之關聯性。上訴意
    旨仍執前詞提起上訴，參照前揭說明，為無理由，應予駁回
    。
五、應適用之法條：
    刑事訴訟法第368條、第373條。
本案經檢察官高振瑋提起公訴，檢察官呂舒雯提起上訴，檢察官
蔡麗宜到庭執行職務。
中　　華　　民　　國　　110 　年　　11　　月　　17　日
                  刑事第七庭    審判長法  官  吳勇輝
                                      法  官  黃國永
                                      法  官  吳錦佳
以上正本證明與原本無異。
不得上訴。
　　　　　　　　　　　　　　　　　　　書記官  王杏月
中　　華　　民　　國　　110 　年　　11　　月　　17　　日
本判決論罪科刑條文：
中華民國刑法第336條
對於公務上或因公益所持有之物，犯前條第1項之罪者，處1年以
上7年以下有期徒刑，得併科15萬元以下罰金。
對於業務上所持有之物，犯前條第1項之罪者，處6月以上5年以
下有期徒刑，得併科9萬元以下罰金。
前二項之未遂犯罰之。